【裁判字號】    97,消債更,947
【裁判日期】    971128
【裁判案由】    更生事件
【裁判全文】
臺灣臺北地方法院民事裁定           97年度消債更字第947號
聲  請  人
即債務人    甲○○
上列當事人因消費者債務清理條例事件，本院裁定如下：
    主  文
聲請駁回。
聲請費用由聲請人負擔。
    理  由
一、按債務人不能清償債務或有不能清償之虞者，得依本條例所
    定更生或清算程序，清理其債務；債務人對於金融機構因消
    費借貸、自用住宅借款、信用卡或現金卡契約而負債務，在
    聲請更生或清算前，應提出債權人清冊，以書面向最大債權
    金融機構請求協商債務清償方案，並表明共同協商之意旨，
    消費者債務清理條例（以下稱消債條例）第3 條、第151 條
    第1 項分別定有明文。次按聲請更生或清算不合程式或不備
    其他要件者，法院應以裁定駁回之，但其情形可以補正者，
    法院應定期間先命補正，復為消債條例第8 條所明定。
二、本件聲請意旨略謂：伊因財務困難，有不能清償債務之情事
    ，前於97年5 月間曾以書面向最大債權金融機構美商花旗銀
    行股份有限公司（下稱花旗銀行）請求協商債務清償方案，
    惟花旗銀行一再推託，先延宕協商文件之寄送3 個星期，復
    於聲請人依其要求補件後，再以缺件為由要求伊補件，更拒
    絕伊請求改期面談之要求，即逕自於97年9 月19日寄發通知
    函告知協商不成立，實無與聲請人協商之誠意。今其無擔保
    或無優先權之債務總額既未逾新臺幣1,200 萬元，復未經法
    院裁定開始清算程序或宣告破產，爰依消費者債務清理條例
    聲請准予更生云云。
三、經查：
  (一)消債條例第151 條第1 項所定之前置協商程序，其立法說明
    揭示：「債務人受法院裁定開始更生或清算程序者，其生活
    、資格、權利等均將受限制，該等程序係債務清理之最後手
    段，於債務人無法與債權人協商時，始適用更生程序或清算
    程序清理其債務。債務人對於金融機構因消費借貸、自用住
    宅借款、信用卡或現金卡契約而負債務，其法律關係較單純
    明確，金融機構並已訂有債務協商機制，如能協商成立，債
    務人或不須依本條例聲請更生或清算，可疏減法院負擔，有
    效分配司法資源。為使債務人得自主解決其債務，爰設本條
    ，明定債務人對於金融機構因消費借貸、自用住宅借款、信
    用卡或現金卡契約而負債務之情形，採行協商前置主義，債
    務人於聲請更生或清算前，應先行提出債權人清冊，以書面
    向其負債務之任一金融機構請求協商債務清償方案。」核其
    立法目的，係為使債務人與多數債權人間能自主解決其債務
    ，以疏減法院負擔，有效分配司法資源，遂採行協商前置主
    義，故債務人自應確實經此協商程序，始能聲請更生或清算
    。準此，債務人與債權人於進行協商程序時，如一造當事人
    消極未盡相關協商義務，或實際上並無成立協商之真意，即
    難謂已踐履消債條例第151 條規定之前置協商程序。
  (二)查本件債務人主張其已踐行前置協商程序，但因協商金融機
    構延宕及阻礙致未能成立乙情，經本院向聲請人之最大債權
    銀行即花旗銀行函詢結果，則陳報聲請人固曾向債權銀行申
    請協商，惟至97年8 月8 日方將文件齊備，97年8 月29日開
    始協商，然因債務人於協商過程中不斷要求折讓債權金額，
    但未為金融機構所接受，以致協商不成立，其後本行仍有持
    續與債務人聯繫，並另行主動提供低利抒困專案予債務人，
    惟至今仍未獲債務人答覆等語，此有花旗銀行97年10月25日
    民事陳報狀在卷可稽，足見聲請人與債權銀行間前並未盡力
    協商，即率認兩造協商不成立，嗣後花旗銀行仍有意與聲請
    人再為協商，況聲請人亦自陳花旗銀行當時並未盡力協商，
    則本件尚難謂聲請人與債權銀行間已踐行本條例第151 條規
    定之前置協商程序。
  (三)次查，債務人稱其遭境外基金詐騙，且近5 年從事論件計酬
    的設計工作、收入微薄、入不敷出，未達報稅資格毋庸繳稅
    ，其無財產可供清償債務云云，固據其提出95年度及96年綜
    合所得稅資料清單及個人財產歸屬資料清單為證，然債務人
    之經濟狀況若果真拮据，其何以有餘款得從事境外基金投資
    ，已有可疑。且本院於97年10月14日裁定命債務人補正其現
    有收入證明、各金融機構存摺影本及遭詐騙之證明等件，然
    債務人迄今僅提供97年間之存摺影本，並未陳報相關收入證
    明及遭詐騙之證據可資佐證，尚難憑採；且其於聲請更生後
    ，並未積極配合法院補正所需文件，益難認有更生之誠意。
    另矧之聲請人所陳報其於96年間之收入僅有台北市政府社會
    局所發給之家暴婦女補助金44,643元、職訓局之補助15,552
    元及美商福萊有限公司台灣分公司之獎金1,733 元，共計其
    96年之年收入僅61,928元，尚有不足供日常生活開銷之虞，
    惟依聲請人之信用卡消費紀錄，其於96年2 月間之消費內容
    包含百貨量販、保險、投資商品、餐廳飲食、旅遊費用、郵
    購直銷等情，有卷附之債務人花旗銀行消費明細附卷可稽，
    上述消費均非生活必要之支出，則聲請人所陳報之收入狀況
    是否真實、及其是否有過度奢侈、浪費之嫌，均未見其具體
    說明之，自難逕認本件已符合更生之要件，而有不能清償債
    務或有不能清償之虞之情形甚明。
四、綜上，本件更生之聲請，依聲請人所述事實及所提證據，堪
    認聲請人與債權人間並未盡力協商，以致協商不成立，且聲
    請人迄未補正薪資收入等相關資料，尚難認其有不能清償債
    務或有不能清償之虞。依首揭說明，自應駁回更生之聲請，
    爰裁定如主文。
中    華    民    國    97    年    11    月    28    日
                民事第五庭法  官  吳佳薇
如不服本裁定，應於裁定送達後10日內，以書狀向本院提出抗告
，並繳納抗告費新臺幣1,000元。
以上正本係照原本作成。
中    華    民    國    97    年    11    月    28    日
                          書記官  許博為


司法院資訊處製作；財團法人民間司法改革基金會備份。
